臺灣新北地方法院刑事裁定
111年度聲判字第13號
聲  請  人  張書誌  


代  理  人  黃慧敏律師
被      告  李忠台  


上列聲請人因被告偽造文書案件，不服臺灣高等檢察署檢察長於
中華民國111年1月18日所為111年度上聲議字第813號駁回再議聲
請之處分（原不起訴處分案號：臺灣新北地方檢察署110年度偵
字第31888號），聲請交付審判，本院裁定如下：
    主  文
聲請駁回。
    理  由
一、按聲請人不服上級法院檢察署檢察長或檢察總長認再議為無
    理由而駁回之處分者，得於接受處分書後10日內委任律師提
    出理由狀，向該管第一審法院聲請交付審判。法院認為交付
    審判之聲請不合法或無理由者，應駁回之；又法院為前項裁
    定前得為必要之調查，刑事訴訟法第258條之1、第258條之3
    第2項前段、第3項，分別定有明文。本件聲請人張書誌告訴
    被告李忠台偽造文書案件，經臺灣新北地方檢察署（下稱新
    北地檢署）檢察官以110年度偵字第31888號為不起訴處分，
    經聲請人聲請再議，臺灣高等檢察署（下稱高檢署）檢察長
    以111年度上聲議字第813號處分書駁回再議，該處分書於民
    國111年1月27日寄存送達於聲請人之住所，依刑事訴訟法第
    62條準用民事訴訟法第138條第2項之規定，於111年2月7日
    發生送達效力，經聲請人111年2月17日前即111年2月5日委
    任代理人具狀向本院聲請交付審判等情，有高檢署送達證書
    、刑事交付審判聲請狀之收狀戳章及委任狀各1份在卷可參
    （見高檢署111年度上聲議字第813號卷第15頁、本院卷第5
    、139頁），其聲請程序為合法，合先敘明。
二、聲請人原告訴意旨略以：被告為新北市政府交通局交通事件
    裁決處（下稱交裁處）處長。因聲請人即交裁處課員張書誌
    於107年5月17日上午10時45分許，恰逢陳姓民眾至交通事件
    裁決所板橋服務中心7號窗口洽詢交通違規案件，陳姓民眾
    情緒激動辱罵櫃檯服務人員，聲請人見狀衝出壓制陳姓民眾
    ，致陳姓民眾跌倒受傷（下稱107年5月17日聲請人與民眾衝
    突案件），遭現場目擊民眾投訴媒體，竟意圖使聲請人受懲
    戒處分，明知交裁處考績委員會已於107年10月4日決議不予
    處分，詎意圖使他人受懲戒處分，明知聲請人並無對陳姓民
    眾使用擒拿術，卻將「無故對洽公民眾施以擒拿術」之不實
    事項記載在交通事件裁決處107年11月9日新北裁人字第1073
    878516號獎懲令內，作為對聲請人懲處記過二次之事由。因
    認被告涉有刑法第169條第2項意圖使他人受懲戒處分而偽造
    證據或使用偽造證據罪嫌、同法第213條公務員登載不實公
    文書罪嫌。
三、原不起訴及駁回再議意旨略以：被告為交裁處處長，職掌為
    對外代表綜理裁決相關業務，指揮監督該處所屬單位及員工
    ，而本件聲請人之獎懲令，是由被告於案發後洽詢相關證人
    並檢視影像資料後，召開交裁處106年下半年及107年上半年
    甄審暨考績委員會第12次會議決議，依公務人員考績法施行
    細則第13條第1項第2款規定，記大過一次（下稱第一次處分
    ），並陳報新北市政府人事處，案經新北市政府分別於107
    年6月22日及9月19日召開重大獎懲案件評審會議，並請該處
    派員列席說明，決議請交裁處再行審酌聲請人使用擒拿術導
    致民眾跌倒受傷之惡意程度與事後態度是否符合記一大過之
    懲處要件。嗣交裁處依新北市政府上開審查意見於107年10
    月4日及23日分別召開107年下半年及108年上半年甄審暨考
    績委員會第3、4次會議，通知聲請人陳述意見，經該委員會
    認定聲請人說法核與相關證人及影像證據資料未符，所陳意
    見不足採納，因而考量聲請人違法行為嚴重損傷公務員聲譽
    、已與陳姓民眾達成和解及賠償醫療費用等情，依獎懲基準
    第15點第2款規定及前開會議決議，核布聲請人記過2次處分
    （下稱第二次處分），上開過程有聲請人懲處案全卷影本在
    卷可參，足認被告核定聲請人具有「無故對洽公民眾施以擒
    拿術」之懲處記過二次之事由，記載在上開獎懲令內，是遵
    照該處甄審暨考績委員會會議決議通過及案發當時目擊證人
    陳述內容、影像紀錄等證據判斷，並非被告單獨所決定，因
    而難認被告有偽造證據或登載不實之情。再佐以聲請人就其
    懲處案提出申訴及再申訴，分別經交裁處及公務人員保障暨
    培訓委員會（下稱保訓會）處分維持原懲處措施及再申訴駁
    回，足認交裁處所為對被告記過2次之懲處，並無違法不當
    等情，有保訓會108年5月21日108公申決字第000113號再申
    訴決定書、交裁處107年12月14日新北裁人字第0000000000
    號函各1份在卷可查，此均足認被告並無誣告之犯行可言。
    另聲請人指稱上開獎懲令事由不實，係屬偽造云云，並未提
    出具體積極之事證供佐，已難憑採，而認被告罪嫌不足，應
    為不起訴處分等語。
四、聲請交付審判意旨略以：
（一）被告明知考績委員會就107年5月17日聲請人與民眾衝突案
      件已經作成不處分聲請人的決議，仍將「無故對洽公民眾
      施以擒拿術」等不實事項記載於行政處分上堅持處分聲請
      人，致聲請人權益受損。
（二）被告於107年12月14日新北裁人字第0000000000號函（下
      稱0000000000號函）記載錯誤記載「無正當事由下對洽公
      民眾施以擒拿術，致民眾受傷」及聲請人「拒不說明案發
      情形」等文字，罔顧人評會認為聲請人控制場面的行為並
      非無故。
（三）被告於108年2月18日新北裁人字第0000000000號函（下稱
      0000000000號函）之答復書上，稱聲請人「不問事情緣由
      」，且形容聲請人是「單憑個人情緒之幾近暴力」之人，
      被告透過上開主觀意見之記載，意圖影響保訓會之判斷。
（四）被告所下裁決完全忽視107年5月17日聲請人與民眾衝突案
      件，是肇因於民眾公然侮辱公務員所致。
（五）被告上開行為顯為意圖使聲請人受到懲戒，將明知為不實
      事項登載於職務上所掌之公文書，而有構成刑法第169條
      第1項、同法第213條第1項之罪嫌，原不起訴處分及駁回
      再議處分均認被告罪嫌不足，聲請人實難甘服，爰聲請將
      本件交付審判。
五、經查：
（一）交裁處通知聲請人記過二次的處分書（下稱本案處分書）
      上記載：獎懲事由：107年5月17日上午10時45分在服務中
      心無故對洽公民眾施以擒拿術，致民眾受傷，有損機關與
      公務員聲譽及形象一節，有交裁處107年11月9日新北裁人
      字第1073878516號令影本可參【見新北地檢署110年度偵
      字第31888號卷（下稱偵字第31888號卷）第96頁】，堪認
      聲請人收受之本案處分書確實有記載「無故對洽公民眾施
      以擒拿術」等語，此部分事實可以先行認定。
（二）然依照交裁處106年下半年及107年上半年第11次甄審暨考
      績委員會紀錄內容，其中「討論及決議事項」之內容顯示
      ：「與會人員一同觀看案發影片，並請王姓承辦人員說明
      當時狀況為：『107年5月17日上午10：45左右，陳君至板
      橋服務中心7號窗口洽詢交通違規案件，陳君對其所被舉
      發交通違規案件提出質疑，要求櫃台同仁立即給予回覆，
      惟經查該案件實非本處管轄案件，經櫃台同仁委婉告知應
      向臺北市交通事件裁決所陳述意見，陳君情緒激動，重複
      表示無法接受櫃台同仁告知事項，隨即拍桌辱罵櫃台同仁
      2次混蛋、爛，並大聲吵鬧，案件管理課課員張書誌聞狀
      衝出以擒拿術壓制陳君，造成陳君跌倒，以致眼角受傷。
      』」，而後續與會人員提及聲請人曾經告知該民眾之子是
      以擒拿術壓制該民眾，並數度論及聲請人以擒拿術壓制民
      眾的行為是屬錯誤行為等情，有交裁處106年下半年及107
      年上半年第11次甄審暨考績委員會紀錄影本附卷可參（見
      偵字第31888號卷第55至57頁），可見當時聲請人確實有
      出手以擒拿術壓制民眾的行為。
（三）再參照交裁處107年下半年及108年上半年甄審暨考績委員
      會第4次會議紀錄，可知與會人員曾就聲請人使用擒拿術
      壓制民眾的行為是否有正當防衛的事由加以討論，而會議
      決議認為：「基於下列理由，本委員會決議聲請人記過2
      次：1、陳君在櫃臺辱罵，無攻擊行為及立即危害，聲請
      人不論事情緣由，單憑個人情緒，以幾近暴力方式率爾將
      陳君以擒拿術壓制，造成陳君受傷。2、聲請人年約44歲
      卻對約86歲之陳君施以擒拿術壓制，行為明顯過當。3、
      經查櫃臺附近並無懷孕同仁，其無需採取防禦性武術之必
      要。（按第4點略）」等情，有交裁處107年下半年及108
      年上半年甄審暨考績委員會第4次會議紀錄影本在卷可參
      （見偵字第31888號卷第92至94頁），足見該委員會是認
      為當時陳姓民眾的行為，尚未對他人構成現在不法侵害，
      因此聲請人以擒拿術壓制民眾的行為，並無正當防衛的事
      由存在，基此，交裁處基於上開決議內容認聲請人是「無
      故對洽公民眾施以擒拿術」，而將上開懲處事由記載於本
      案處分書上，並無登載不實事項的情形。
（四）本案處分書的處分是由交裁處之考績委員會成員共同做出
      的決定，而本案處分書記載的獎懲事由，亦是考績委員會
      所共同認定的理由，並非被告一人所為，是聲請人稱本案
      處分書記載「無故對洽公民眾施以擒拿術」等語，是由被
      告為不實記載，已有誤會，況本案處分書並無記載不實事
      項，已經本院認定如前，是聲請人認被告上開行為有意圖
      使聲請人受到懲戒，而將明知為不實事項登載於職務上所
      掌之公文書等節，自屬無據，無從憑採。
（五）至交裁處0000000000號函上雖記載有：聲請人「無正當事
      由下對洽公民眾施以擒拿術，致民眾受傷」及「拒不說明
      案發情形」等節，有該函文可查（見偵字第31888號卷第9
      8頁反面），然交裁處認聲請人是「無故」對洽公民眾施
      以擒拿術一節，業經本院認定如前，因此0000000000號函
      說明聲請人「無正當事由下對洽公民眾施以擒拿術，致民
      眾受傷」等節，並非不實事項，另聲請人並未出席107年5
      月17日106年下半年及107年上半年第11、12次甄審暨考績
      委員會會議，有交裁處公務電話紀錄影本及交裁處簽收單
      影本在院可查（見偵字第31888號卷第42、45頁），是000
      0000000號函稱聲請人拒不說明案發情形，亦非全然無據
      ，是聲請人認交裁處0000000000號函錯誤記載「無正當事
      由下對洽公民眾施以擒拿術，致民眾受傷」及「拒不說明
      案發情形」等語，亦有誤會。
（六）聲請人雖稱被告透過在0000000000號函所附之答復書為主
      觀意見之記載，意圖影響保訓會的判斷云云。然答復書本
      就是法律賦予交裁處就第二次處分緣由的答辯權利，交裁
      處自可本於其認知的事實來說明事發經過及處分決定的原
      因，至保訓會是否採信交裁處的說法，仍須依照客觀的證
      據資料加以綜合認定，保訓會不可能單憑答復書的說明內
      容即為不利於聲請人的認定，是聲請人稱被告透過在答復
      書記載主觀意見，企圖影響保訓會的判斷，而意圖使聲請
      人受懲戒云云，當無足採。
（七）聲請人末以被告所下裁決完全忽視107年5月17日聲請人與
      民眾衝突案件，是肇因於民眾公然侮辱公務員所致云云。
      然第二次處分並非被告一人所為，已如前述，且保訓會就
      聲請人對於交裁處所作成第二次處分之再申訴，已為駁回
      處分一節，有保訓會108公申決字第000113號再申訴決定
      書（下稱再申訴決定書）影本附卷可查（見偵字第31888
      號卷第8至12頁），而再申訴決定書記載：「查本案交裁
      處數次召開考績會會議審議時，已重複審視事發當時監視
      錄影，並參考再申訴人（按即聲請人）到場陳述意見之說
      明，充分考量民眾是否有攻擊或危害在場承辦人員行為、
      有無再申訴人所稱保護同仁之必要、是否足以辨認陳姓民
      眾年長而不宜對其有肢體衝突及再申訴人事後態度等行為
      原因、動機及影響程度等有利不利之情形，綜合判斷，難
      謂有違法或恣意之情事。」等節，有上開再申訴決定書為
      佐（見偵字第31888號卷第11至12頁），足見保訓會亦認
      交裁處所為的第二次處分已充分考量本案事發的前後經過
      而為適法的裁決，並無不當，是聲請人稱交裁處所為的第
      二次處分沒有考量是肇因於民眾公然侮辱行為一節，與事
      實不符，無法採信。
六、綜上，本院審核卷內事證以及檢察官不起訴處分及駁回再議
    處分之理由，並無論理失當或推論與事證不符之處，故原不
    起訴處分及駁回再議處分均無違誤之處。聲請意旨聲請將本
    件交付審判，為無理由，應予駁回。
七、依刑事訴訟法第258 條之3 第2 項前段，裁定如主文。
中    華    民    國   111    年    3    月   29      日
                  刑事第十六庭審判長法  官  黃志中
　
                                    法  官  時瑋辰
　
                                    法  官  薛巧翊
上列正本證明與原本無異。
本裁定不得抗告。
                                    書記官  黃伊媺
中　　華　　民　　國　　111 　年　　3 　　月　　31　　日